臺灣桃園地方法院交通事件裁定　　　　　94年度交聲字第64號
原處分機關　台北市交通事件裁決所
異　議　人
即受處分人　甲○○
上列受處分人因違反道路交通管理事件，對於台北市交通事件裁
決所民國93年10月26日北市裁三字第裁22-Z00000000號裁決書之
處分聲明異議，經臺灣板橋地方法院93年度交聲字第1695號裁定
管轄錯誤，移送本院審理，本院裁定如下：
    主  文
原處分撤銷。
甲○○不罰。
    理  由
一、異議人甲○○於民國93年5 月22日14時15分許，駕駛車號25
    55-DG 號自小客車在國道一號高速公路南向建國入口匝道23
    公里處發生車禍，異議人所駕駛之2555-DG 自小客車與王惠
    玲所駕駛之車號T7-9317 號及由尤志朋所駕駛之車號R7-923
    5 號自小客車發生連續追撞，經國道公路警察局第一警察隊
     (下稱原舉發機關)員 警到場處理，綜合研判結果，認為異
    議人駕駛汽車「未保持安全距離追撞T7-9317 致T7-9317 推
    撞R7-9235 肇事」，並填製公警局交字第Z00000000 號舉發
    違反道路交通管理事件通知單 (下稱舉發單)， 逕行舉發並
    移送台北市交通事件裁決所 (下稱原處分機關)裁 處。原處
    分機關乃以異議人違反道路交通管理處罰條例第33條第1 項
    規定，於93年10月26日以北市裁三字第裁22-Z00000000號裁
    決書，裁處異議人罰鍰新台幣 (下同)3000 元 (異議人已先
    於93年7 月30日繳納罰鍰)。
二、聲明異議意旨略以：原舉發機關逕以事故之發生，即逕行舉
    發異議人未保持安全距離，係倒果為因之推論，蓋事故之發
    生並非必然有違規行為，又R7-9235 號車並非因異議人2555
    -D G號車推撞所致等語。
三、經查，93年5 月22日14時15分許，異議人駕駛車號2555-DG
    號自小客車，在國道一號高速公路南向建國入口匝道23公里
    處肇事碰撞前方由王惠玲所駕駛之車號T7-9317 號自小客車
    之事實，固為異議人所坦承，惟辯稱：當時高速公路車流量
    大，車輛走走停停，伊有保持安全距離，係伊前方T7-9317
    號自小客車突然剎車，伊雖採取緊急剎車，惟因剎車不及而
    追撞前車T7-9317 自小客車而輕微碰撞，伊車子的前保險桿
    並無任何擦損，而前車的後保險桿亦無任何損害，可證T7-9
    317 號自小客車前方之R7-9 255號遭碰撞並非伊追撞T7-931
    7 號車所致等語。
四、按「高速公路交通管制規則」第6條規定，汽車行駛高速公
    路，前後兩車間之行車安全距離，在正常天候狀況下，依下
    列規定：
    (一)小型車：車輛速率之每小時公里數值除以2 ，單位為公尺
      。
    (二)大型車：車輛速率之每小時公里數值減20，單位為公尺。
    前項規定例示如左：
   ┌─────────┬──────────────┐
   │車速（公里／小時）│最小距離（公尺)             │
   │                  ├─────────┬────┤
   │                  │大型車            │小型車  │
   ├─────────┼─────────┼────┤
   │六○              │四○              │三○    │
   │                  │                  │        │
   │七○              │五○              │三五    │
   │                  │                  │        │
   │八○              │六○              │四○    │
   │                  │                  │        │
   │九○              │七○              │四五    │
   │                  │                  │        │
 　│一○○            │八○              │五○    │
   │                  │                  │        │
   │一一○            │九○              │五五    │
   └─────────┴─────────┴────┘
    第一項規定如遇濃霧、濃煙、強風、大雨、夜間行車或其
    他特殊狀況時，其安全距離應酌量增加。
五、依照上開條文規定之行車安全距離，係指在「正常天候狀
    況」下(第1項)，而附表(第2項)，其行車速度又係例示時
    速60公里至時速110 公里 (即高速公路之行車速度限制)，
    且衡以本條立法之目的，乃因考量高速公路行車速度甚快
    ，需有較長之行車安全距離，以避免突發之緊急狀況發生，
    而能即時將車輛剎停，顯見本條規定適用之範圍，應係在高
    速公路正常之天候及車流量之狀況下，始有其適用，並非謂
    凡在高速公路發生任何因剎車不及而導致之碰撞均有其適用
    ，此為條文文義解釋及目的解釋所當然。
六、本件原舉發機關之事故審核小組，針對本件交通事故審核研
    判時，認為連續追撞事故之發生，係緣於異議人駕駛車號25
    55-DG 自小客車未保持安全距離而先追撞王惠玲所駕駛之車
    號T7-9317 號自小客車，王惠玲之自小客車再往前推撞由尤
    志明所駕駛之車號R7-9235 號自小客車，因認異議人未保持
    行車安全距離，違反高速公路交通管制規則第6 條之規定而
    予逕行舉發及移送原處分機關臺北市交通事件裁決所裁處。
    惟查，不惟本件原舉發機關之逕行舉發，於程序上並不符合
    道路交通管理處罰條例第7 條之2 之規定，其逕行舉發已有
    不合，且查93年5 月22日14時15分許，國道一號高速公路南
    向建國入口匝道23公里處，當時南向高速公路已呈壅塞現象
    ，車輛走走停停，有時甚至呈停止狀態等情，已據異議人陳
    述在卷，並經證人王惠玲、尤志明分別證述相符，則車禍發
    生時該路段既已呈不正常之壅塞狀況，則異議人駕駛汽車行
    至肇事地點縱有因剎車不及而追撞前方由王惠玲所駕駛之自
    小客車之行為，然依前述說明，當時高速公路該路段南向車
    道既已呈壅塞之非正常狀況，則「高速公路交通管制規則」
    第6 條之規定，應無適用之餘地，原舉發機關及原處分機關
    均爰引道路交通管理處罰條例第33條第1 項規定，而分別舉
    發及裁處異議人罰鍰3000元，均有所誤，異議人聲明異議為
    有理由，應由本院撤銷原處分，另為異議人不罰之諭知。
六、據上論斷，應依道路交通管理處罰條例第87條第2 項，道路
    交通案件處理辦法第20條前段，裁定如主文。
中　　華　　民　　國　　94　　年　　8 　　月　　15　　日
                  　交通法庭    法　官　黃斯偉
以上正本證明與原本無異。
如不服本裁定，應於送達後5日內，向本院提出抗告狀。
                          　　  書記官　李珈慧
中　　華　　民　　國　　94　　年　　8 　　月　　15　　日
